臺灣高等法院高雄分院刑事判決　　　　 96年度上訴字第186號
上　訴　人
即　被　告　乙○○
　　　　　　甲○○
上列2人之
共　　　同
選任辯護人　李淑妃律師
上列上訴人等因妨害自由等案件，不服臺灣高雄地方法院95年度
訴字第1529號中華民國95年12月12日第一審判決（起訴案號：臺
灣高雄地方法院檢察署94年度偵字第22479 號、94年度偵字第25
103 號、95年度偵字第1899號），提起上訴，本院判決如下：
    主  文
原判決撤銷。
乙○○共同以非法方法，剝奪人之行動自由，處有期徒刑壹年肆
月。被訴恐嚇部分無罪。
甲○○共同以非法方法，剝奪人之行動自由，處有期徒刑拾月。
    事  實
一、乙○○因丙○○積欠其借款新台幣（下同）40萬元未還，竟
    與甲○○、郭宏榮（綽號「大頭」，另案審理中）及另一姓
    名年籍不詳之成年男子，基於妨害自由及傷害之犯意聯絡，
    於民國94年9 月10日凌晨零時許，在高雄縣鳳山市○○路與
    中山西路口某賭場外，由乙○○與郭宏榮分別抓住丙○○之
    左右手，將丙○○押上甲○○所駕駛，車號ZU－4550號廂型
    車之後座，並以車上之窗簾布矇住丙○○之雙眼，再以手銬
    銬住丙○○之雙手，共同以非法方法剝奪丙○○之行動自由
    ，復將丙○○押往高雄縣內某處空地，由乙○○、甲○○、
    郭宏榮及另一姓名年籍不詳之成年男子分持棍棒（未扣案）
    共同毆打丙○○，致丙○○受有四肢嚴重挫傷併瘀血腫脹之
    傷害（傷害部分業經丙○○於偵查中撤回告訴），乙○○除
    取走丙○○身上之現金4 萬元及勞力士金錶1 支用以抵債外
    ，且要求丙○○設法籌款還清債務，期間復基於恐嚇之犯意
    ，對丙○○恫稱：「如不還清債款就要把你幹掉，要將你埋
    起來」等語，致丙○○心生畏懼。郭宏榮於毆打丙○○後隨
    即自行離去，再由乙○○、甲○○及另一姓名年籍不詳之男
    子繼續將丙○○押入上開車號ZU-4550 號廂型車內，並由甲○○駕車在高雄縣、市境內繞行，乙○○於此期間則命丙○○以其所持用，門號0000000000號行動電話與親友聯繫，以
    籌款換取丙○○之人身自由。嗣經丙○○之友人曾威智聯繫
    丙○○之大嫂李守婷，告以上情，由李守婷於94年9 月10日
    上午以提款機提款10萬元，再向親屬借款16萬元，共湊足26
    萬元後，將上開款項託由曾威智與1 姓名年籍不詳之成年女
    子轉交予乙○○。曾威智則依乙○○之指示於同日上午10時
    許，在全方位停車場（址設：高雄市新興區○○○路57號）
    將上開款項交予不知情之全方位停車場會計郭佩芬，另乙○○則指示不知情之友人郭勝雄於同日上午11時許前往全方位
    停車場自郭佩芬取款後，將上開26萬元帶往高雄市○○路與
    復興路口之檳榔攤交予乙○○。待乙○○取得上開款項後，
    旋於同日上午11時20分許，將丙○○載往高雄市○○路與民
    生路口後釋放，計剝奪丙○○之行動自由達11小時20分之久
    。
二、案經丙○○訴由高雄市政府警察局、高雄市政府警察局新興
    分局移送臺灣高雄地方法院檢察署檢察官偵查起訴。
    理  由
甲、程序部分：
一、被害人丙○○偵查中所為陳述之證據能力部分：
    證人即被害人於檢察官偵查中所為之陳述，既依法具結，且
    於本院審理中接受被告及辯護人之詰問，且無顯不可信之情
    形，依刑事訴訟法第159 條之1 第2 項規定，自有證據能力
    ，得為證據。
二、證人曾威智警詢中及偵查中所為陳述之證據能力部分：
  (一)證人曾威智於本案原審審理中及另案（即台灣高雄地方法院
    95年度訴字第2064號被告郭宏榮被訴妨害自由案件）原審審
    理中，就檢察官、辯護人及法院訊及是否見聞被害人丙○○
    遭被告乙○○、甲○○、郭宏榮等人限制行動自由、恐嚇等
    攸關犯罪構成要件事實時，雖均一律答以「沒有看到」、「
    忘記了」、「不記得了」、「不知道」等語，然其非答以「
    不是」、「沒有」等明確否定之陳述，足徵證人所為「沒有
    看到」、「忘記了」、「不記得」、「不知道」等陳述係其
    有意選擇下，刻意迴護被告乙○○、甲○○、郭宏榮等人之
    用語。況證人曾威智於原審審理程序中已證述：伊於偵訊中
    所為陳述均屬實在等情明確（見原審卷第183 頁、第186 頁
    ），足認證人曾威智並未推翻其前於偵查中向檢察官所為證
    詞之真實性。而被告乙○○於曾威智在十全派出所接受警察
    調查時，曾要求曾威智勿配合員警製作警詢筆錄之事實，已
    據曾威智於偵查中證述在卷，並證稱：伊作完筆錄搭乘丙○○所駕自小客車，途經高雄市○○路與博愛路口停等紅綠燈
    時，即遭不名男子砸碎車窗，伊之眼鏡被打掉後，遭不名男
    子拖下車後持不明物體擊打伊之頭、手、腳等部位，…其中
    1 名男子說「你再告啊！你再告啊！（台語）」等情明確（
    見偵字22479 號卷第21頁、原審卷第186 頁、第187 頁），
    證人曾威智復因此受有頭部挫傷之傷害，有卷附高雄醫學大
    學附設中和紀念醫院診斷證明書1 紙、車損相片5 幀及高雄
    市警察區三民第一分局十全路派出所於94年10月6 日凌晨1
    時35分許受理之受理各類案件紀錄表1 件在卷足憑（見偵字
    25103 號卷第20頁背面、第21頁、第20頁），可見證人曾威
    智乃因前曾遭不明暴力威脅，唯恐再遭不測，而心有忌憚，
    故難期待證人曾威智得於原審審理中為真實之陳述，是其於
    警詢中所為陳述較其於原審審理中所為陳述應有特別可信之
    情事存在。
  (二)又證人曾威智於案發後之94年10月12日即接受員警調查詢問
    ，其警詢供述之時點距丙○○在高雄縣鳳山市○○路與中山
    西路路口遭被告挾持之94年9 月10日僅相隔1 個月，其就94
    年9 月10日事發經過之記憶當較其於相隔1 年2 月後在本院
    審理期日作證時之記憶清晰，其先前陳述時被告並未在場，
    且尚未遭受被告乙○○之友人暴力威脅，其陳述當較為坦然
    且接近真實，已如前述，而其證詞乃證明被告犯罪所必要，
    依刑事訴訟法第159條之2規定，自有證據能力，得為證據。
  (三)證人曾威智於偵查中已依法具結，其於偵查中向檢察官所為
    陳述，亦無顯不可信之情況存在，依刑事訴訟法第159 條之
    1 第2 項規定，得為證據。
三、證人即郭佩芬、郭勝雄於警詢中所為陳述之證據能力部分：
    證人郭佩芬、郭勝雄於警詢中所為之陳述，雖屬傳聞證據，
    惟被告等及辯護人於本院準備中均同意作為本案證據使用，
    並捨棄詰問權，本院審酌其等上開陳述時，並無不法取供之
    情形，認為適當，依刑事訴訟法第159 條之5 第1 項規定，
    自有證據能力，均得為證據。
四、本件卷附高雄醫學大學附設中和紀念醫院就證人曾威智所受
    傷勢所出具之診斷證明書（見偵字25103 號卷第20頁背面）
    均為被告以外之人於審判外之書面陳述，當事人、辯護人明
    知上情，惟未於本院言詞辯論終結前聲明異議，依刑事訴訟
    法第159 條之5 第2 項規定，視為當事人於審判程序同意作
    為證據，本院復審酌上開證據乃醫護人員本於其醫療專業訓
    練，就其救治傷者時觀察所得而為記載，其信憑性已獲相當
    之擔保，認為適當，得為證據。
五、本件卷附被告乙○○所持有，門號0000000000號手機、被告
    甲○○所持有，門號0000000000號手機、被害人丙○○所持
    用，門號0000000000號手機之通聯紀錄及其收、發話之基地
    台位置乃從事業務之人於業務上或通常業務過程中所須製作
    之紀錄文書；卷附存摺所示存提款紀錄，乃依金融業者所設
    置之存、提款電腦紀錄而為連續登載，亦屬從事業務之人於
    通常業務過程中所須製作之紀錄文書，上開2 類型之文書依
    刑事訴訟法第159 條之4 第2 款規定，均得為證據（見警二
    卷第31頁、第27頁、第34頁、第25頁）。另卷附高雄市政府
    警察局三民第一分局十全路派出所受理各類案件紀錄表、高
    雄市政府警察局刑警大隊指認犯罪嫌疑人記錄表分別係員警
    於接獲民眾報案時所填寫之業務上紀錄文書及記載被害人、
    目擊證人指認結果之紀錄文書，依刑事訴訟法第159 條之4
    第1 款規定，均得為證據。
乙、實體部分：
壹、有罪部分：
一、訊據上訴人即被告乙○○固坦承曾於94年9 月10日凌晨零時
    許，在高雄縣鳳山市○○路與中山西路路口某賭場外，因丙○○積欠其賭債40萬元未還，而與丙○○口角衝突，並持鐵
    管毆傷丙○○等事實不違，惟矢口否認有上開妨害自由犯行
    ，辯稱：伊並無強押丙○○上車，妨害丙○○行動自由之不
    法情事云云。上訴人即被告甲○○未於本院審理時到庭，惟
    於本院準備程序矢口否認有上開妨害自由犯行，辯稱：94年
    9 月10日凌晨零時許，伊正在家裡睡覺，並無不法之情事云
    云。
二、經查：
  (一)被告乙○○、甲○○與另案被告郭宏榮（業經台灣高雄地方
    法院於95年9 月20日以95年度訴字第2064號判決無罪，現由
    本院以95年度上訴字第1999號案件審理中）及另一姓名年籍
    不詳之成年男子，於94年9 月10日凌晨零時許在高雄縣鳳山
    市○○路與中山西路路口某賭場外，因丙○○積欠被告乙○○借款40萬元未還，而由乙○○、郭宏榮將丙○○強押上由
    甲○○所駕駛之車號ZU－4550號廂型車，載往高雄縣境內某
    一空地後，共同毆傷丙○○之事實，業據證人丙○○於偵查
    中結證：94年9 月9 日晚間10時許伊與曾威智一起去鳳山市
    ○○路與中山西路路口賭博，嗣乙○○帶了3 名男子過去，
    …乙○○及「大頭」（即郭宏榮）各抓住伊之左右手，將伊
    強行押上…1 台廂型車，…伊被押上車之後，眼睛遭人以車
    上之窗簾布矇住，並被銬上手銬，後來被帶到1 個空地，…
    他們4 人（即乙○○、甲○○、郭宏榮及另一姓名年籍不詳
    之成年男子）就持棍棒毆打伊之手腳，伊之牙齒也因此掉1
    顆、裂1 顆…，他們4 人打完伊之後，「大頭」就先離開，
    再由1 名年輕男子（即甲○○）開車將伊押到另一個地方，
    …他們又開車載伊一直繞…等語（見偵字22479 號卷第19頁
    、第21頁、第19頁、第21頁、第22頁），核與證人曾威智於
    警詢中證稱：94年9 月10日凌晨零時許，伊與丙○○一起在
    高雄縣鳳山市○○○路與青年路口1 間賭場內，「勝雄」（
    即乙○○）與「大頭」（即郭宏榮）進來賭場，叫伊與丙○○出去，…伊跟著丙○○出去後，「勝雄」就將伊推到旁邊
    ，「勝雄」與「大頭」就1 人站一邊把丙○○押上1 部藍色
    或紫色的廂型車內載走，當時車前座另有1 個駕駛，…「勝
    雄」在電話中說如果不拿錢出來，丙○○就死定了，而且說
    如果敢報警，也要將伊等幹掉，故伊於94年9 月10日上午11
    時許拿26萬元現金交給全方位停車場會計等情相符（見警(二)
    卷第5 頁、第6 頁），亦與證人即丙○○之大嫂李守婷於原
    審審理時證稱：伊記得在禮拜五的凌晨，伊小叔（即丙○○
    ）的朋友曾威智打電話來說我小叔被人押走了，對方要現金
    ，要伊籌…好像40萬還是50萬元，…要伊第二天一大早拿過
    去我小叔才能被放出來，…除了曾威智以電話與伊聯繫此事
    外，還有1 個吳小姐也打電話來，…跟伊說伊小叔被押走了
    ，說是…開著1 台廂型車，來拿錢時，吳小姐說伊小叔被打
    得滿慘的…等語相合（見原審卷第121 頁、第122 頁、第12
    4 頁），並有被害人丙○○遭毆打成傷之採證照片8 幀、高
    雄榮民總醫院診斷證明書1 紙在卷足憑（見警(一)卷第27頁、
    第28頁），堪認真實。至於乙○○辯稱：伊先於高雄縣鳳山
    市○○路與中山西路路口之賭場外毆打丙○○後，丙○○因
    自知理虧始自願與伊上車云云，核與證人曾威智於原審審理
    中證稱：丙○○未（與乙○○等人）上車前並未遭毆打等語
    明確（見原審卷第189 頁），證人即被害人丙○○亦證述：
    伊係遭被告押上車後，載到另一處空地時，始遭毆打等情如
    前（偵字22479 號卷第20頁）。又於本院結證：伊是被硬拖
    上車的等語明確。是被告乙○○上開辯解殊非可採。另證人
    即被害人丙○○於偵查中雖指稱：94年9 月10日被告乙○○
    隨身攜有槍枝云云（見偵字22479 號卷第22頁），惟證人曾
    威智則證稱：伊未看見乙○○帶槍，伊僅看到乙○○腰際有
    1 個東西，但是什麼看不清楚等語（見偵字22479 號卷第21
    頁），是被告乙○○究有無攜帶槍枝，尚不明確，故難僅憑
    被害人丙○○之片面指述遽認被告乙○○有何持槍押人情事
    。
  (二)又被告乙○○於剝奪丙○○行動自由期間，除自丙○○身上
    強取現金4 萬元及勞力士金錶1 支外，復喝令丙○○以其所
    持用，門號為0000000000號行動電話與親友聯繫，要求丙○○之親友籌款以換取丙○○之人身自由，並向丙○○恫稱：
    若不還錢就要將伊殺死，將伊埋起來等語乙節，已據被告乙○○於警詢及偵查中坦認：伊於94年9 月10日自丙○○拿回
    30萬元，…其中丙○○的親屬湊了26萬元，丙○○湊了4 萬
    元，…再拿勞力士錶來擔保（丙○○）隔天（即94年9 月11
    日）會拿10萬元來贖回…，伊當時在氣頭上口氣很不好，有
    說要把丙○○打死，也有罵髒話等語（見偵字24479 號卷第
    5 頁、第28頁，警(一)卷第5 頁）。證人即丙○○於偵查中結
    證：…被告乙○○一直拿伊身上的手機打電話，…（說）不
    然就要將伊幹掉，把伊埋起來，伊一直遭被告乙○○等人押
    著，在車上一直繞，繞到1 個不知名的地方，一直等到…曾
    威智將錢交到全方位停車場，伊才被踢下車等語（見偵字22
    479 號卷第22頁、第20頁），另證人李守婷於原審則證稱：
    …星期五凌晨（按應為94年9 月10日凌晨零時許）曾威智打
    電話來說伊小叔（即丙○○）被人押走了，對方要現金，…
    所以伊在星期六（即94年9 月10日）拿提款卡去籌錢，但因
    為當天是星期六，最多只能提10萬元，故伊還向其他親屬借
    錢，…伊自己湊了16萬元，伊公公則（拿出）10萬元，一共
    26萬元，…嗣於當日上午9 時至10時之間將錢交給曾威智（
    去處理）…等語（見原審卷第121 頁、第122 頁、第124 頁
    、第125 頁），證人曾威智於警詢中證稱：伊於94年9 月10
    日上午11時許拿1 筆26萬元現金交給全方位停車場會計，會
    計當面清點沒錯後，就打電話給某人，告知款項數額無誤後
    ，約相隔5 分鐘即有人駕駛1 部銀色休旅車開到全方位停車
    場門口，由會計將款項交給車上之人，未幾對方就打電話給
    大嫂（按係指丙○○之老婆，見原審卷第185 頁），說丙○○在民生路與文橫路廟口，伊趕到後就看見丙○○躺在廟前
    路旁等語（見警(二)卷第6 頁），核與證人即全方位停車場會
    計郭佩芬證稱：94年9 月10日上午11時許有1 男（即曾威智
    ）1 女拿26萬元來全方位停車場叫伊拿給「阿雄」（即郭勝
    雄），當日11時許「阿雄」駕駛乙○○的休旅車來全方位停
    車場拿走該筆款項等語，證人郭勝雄證稱：伊於94年9 月10
    日上午接獲乙○○來電，要伊到全方位停車場向會計拿一筆
    錢，然後將錢送到高雄市○○○路1 家檳榔攤給乙○○，…
    伊於94年9 月10日上午11時許到全方位停車場拿該筆款項，
    再開乙○○的休旅車到送到青年路與復興路口的1 家檳榔攤
    交給乙○○等語相符（以上分別見警(二)卷第15頁、第18頁）
    ，並有存摺影本1 件在卷可稽（見警(二)卷第25頁），應屬實
    在。又被告之辯護人固主張：被害人丙○○於起訴書所指遭
    挾持期間均能使用行動電話對外聯繫，並無行動自由遭限制
    之情事云云（見原審卷第208 頁），惟被害人丙○○係在被
    告乙○○之脅迫下，不得已始以行動電話向親友求助，冀能
    籌款換取行動自由，是自不能以上情遽為對被告乙○○有利
    之判斷，附此敘明。
  (三)另被告乙○○雖又供稱：94年9 月10日凌晨伊與丙○○會面
    時，被告甲○○並不在場，郭宏榮雖在場，然未與伊及丙○○上車，94年9 月10日伊係駕駛自己所有，車號ZO－2728號
    灰色休旅車搭載丙○○云云（見原審卷第36頁）。被告甲○○亦辯稱：94年9 月10日凌晨零時被害人丙○○遭拘禁時，
    伊均在家中睡覺，自無可能參與本案云云（見原審卷第36頁
    ）。經查：
  1.被告乙○○偕被告甲○○、郭宏榮及另一姓名年籍不詳之成
    年男子於94年9 月10日將被害人丙○○押上甲○○所有之車
    號ZU－4550號墨綠色廂型車之事實，已據證人丙○○、曾威
    智證述如前（見偵字22479 號卷第19頁、警(二)卷第5 頁），
    復據證人丙○○於偵查中指認綽號「大頭」之男子即郭宏榮
    ，郭宏榮與甲○○均為94年9 月10日當日共同毆打伊之男子
    ，其中甲○○所有，車號ZU－4550號廂型車即為被告乙○○
    等人於94年9 月10日用以限制其行動自由之車輛等語（見94
    年度偵字第22479 號卷第19至21、33頁）又於本院亦具結證
    稱：是乙○○、甲○○、郭宏榮及一名不詳姓名者，四人強
    押伊上車，4 人亦均上車等語明確，另證人曾威智亦指認：
    郭宏榮即綽號「大頭」之男子…等情明確（見警(二)卷第7 頁
    ），並有高雄市政府警察局刑警大隊指認犯罪嫌疑人記錄表
    2 份在卷可稽（見警(二)卷第21頁、第22頁）。按員警係以真
    人或彩色口卡相片，採列隊指認之方式，使被指認人與被指
    認人以外之人同時供被害人、證人指認，並於指認之始即告
    知被害人、證人犯罪嫌疑人並不一定存在於被指認人當中，
    參以被害人丙○○與加害人乙○○、郭宏榮、甲○○等人均
    曾同地、同車近身接觸，目擊證人曾威智於94年9 月10日案
    發當日亦曾近距離觀察被告乙○○及綽號「大頭」之男子（
    即郭宏榮），是其上開指認當無受誘導之虞，係屬可採。
  2.共犯郭宏榮於另案即原審95年度訴字第2064號及本院95年度
    上訴字第1999號被訴妨害自由案件，經判決無罪確定在案。
    惟查另案判處郭宏榮無罪，係因本案發生之後，被害人丙○○即行方不明，無法至該案之原審及本院審理時出庭作證，
    而認丙○○之警詢中之陳述不具證據能力，不予採信。且證
    人曾威智於該案發生後，因至警局製作筆錄指證乙○○、郭
    宏榮、甲○○等人之犯行，事後即遭不明人士暴力相向，已
    如前述，致其於另案原審審理時，對於郭宏榮等妨害自由等
    犯行，一律回答「沒有看到」、「忘記了」、「不記得了」
    、「不知道」等語，致郭宏榮於另案受無罪之判決。然郭宏
    榮確有參與本件妨害自由犯行，除據被害人丙○○於偵查中
    及本院指證綦詳，並據證人曾威智於警詢、偵查中及原審結
    證屬實，則郭宏榮是本案之共犯，顯堪認定，併此明。
  3.又被告甲○○所有之車號ZU－4550號廂型車即為被告乙○○
    與共犯郭宏榮強押被害人丙○○搭乘其上，且載送被害人繞
    行於高雄縣、市境內之車，業據被害人丙○○於偵查中及本
    院審理時結證屬實（見94年度偵字第22479 號卷第19至21、
    33 頁 、本院96年6 月28日審判筆錄）。並有該廂型車外觀
    及內裝相片10幀在卷可按（見警(二)卷第23頁），核該廂型車
    後車廂窗戶上確實設有鐵管，車窗確有附掛窗簾，其車內陳
    設均與證人丙○○所述相合。又證人曾威智證稱：當時丙○○被押上1 部藍色或紫色的廂型車內載走，…（伊到全方位
    停車場）交付款項後，…差不多5 分鐘有1 部銀色休旅車（
    即被告乙○○之車）開到全方位停車場門口…等語（見警(二)
    卷第6 頁），而被告甲○○所有之車號ZU－4550號廂型車外
    觀銬漆顏色係墨綠色，被告乙○○所有之車號ZO-2728 號休
    旅車之車體外觀銬漆顏色為銀灰色，已據被告甲○○供述在
    卷（見警(二)卷第12頁），並有卷附廂型車外觀相片4 幀、休
    旅車外觀相片3 幀可稽（見警(二)卷第23頁、原審卷第212 頁
    ），是證人曾威智其所證述之廂型車、休旅車車體顏色不僅
    與被告甲○○所有之廂型車、被告乙○○所有之休旅車車身
    顏色相符，且94年9 月10日上午11時許係由郭勝雄駕駛乙○○之銀灰色休旅車取款乙情，亦據證人郭勝雄、郭佩芬證述
    如前（見警(二)卷第16頁、第19頁），足徵被告甲○○所有車
    號ZU－4550號廂型車即為挾持被害人丙○○所用之車之事實
    ，已甚明確。故被告乙○○供稱：94年9 月10日伊係以其所
    有之車號ZO-2728 號銀灰色休旅車搭載被害人丙○○云云，
    及被告甲○○前於原審準備程序進行中辯稱：伊所有車號ZU
    －4550號廂型車於案發時係停放在其住處大樓之1 樓停車場
    云云（見原審卷第36頁），均核與證據相違，不足採信。
  4.被告甲○○另辯稱：案發時伊在家中睡覺云云（見原審卷第
    36頁）。惟證人被害人丙○○證稱：甲○○有打伊，…甲○○負責開車，一直到伊被釋放時都是甲○○在開車等語甚明
    （見偵字22479 號卷第34頁），再佐以被告乙○○證述：伊
    與丙○○（於94年9 月10日凌晨1 、2 點）上車後去了很多
    地方，直到隔天上午9 時、10時許才下車，丙○○說要找朋
    友借錢還伊，但不是找不到朋友，就是朋友不接或掛電話，
    …他有打很多電話，…（這段期間）除了一直開車外，也有
    停下來買東西、買菸及檳榔…，丙○○（待在車上繞行整晚
    期間）係使用丙○○自己的手機打電話等語（見原審卷第12
    9 頁、第130 頁、第133 頁），是被害人丙○○於遭挾持於
    車上繞行高雄縣市期間，曾數次使用其所持行動電話發話，
    請親友代為籌款還債一事應可確認。又查：
  (1)被害人丙○○所持用之行動電話門號為0000000000號，業經
    警詢筆錄受詢問人基本資料欄記載明確（見警(一)卷第7 頁）
    ，故依被害人丙○○所持用行動電話門號收、發話之基地台
    位置，即可推認被害人丙○○自94年9 月10日凌晨零時遭被
    告乙○○限制行動自由之時起迄同日上午11時20分獲釋時止
    之移動路線。依和信電訊公司提供之行動電話收發話紀錄及
    其基地台位置對照表所示，94年9 月10日凌晨零時49分29秒
    被害人丙○○係位在高雄縣鳳山市○○路224 號基地台附近
    ，嗣於同日凌晨1 時24分39秒起開始移動其所在位置，沿途
    行經高雄縣鳳山市○○路7-6 號、630 號附近、鳳山市○○○路451 號附近、仁武鄉○○路806 號附近，嗣於同日清晨
    4 時44分28秒起進入高雄市區，沿途在高雄市前鎮區、苓雅
    區、新興區、三民區等地繞行，同日清晨6 時25分27秒再次
    進入高雄縣境內，並於同日上午6 時42分許到達高雄縣旗山
    鎮，於同日上午7 時12分許車行前往高雄縣杉林鄉，嗣即於
    杉林鄉、旗山鎮內繞行，迨同日上午10時54分許始返回高雄
    市區（見警(二)卷第34頁），參諸被告甲○○所有，門號0000
    000000號行動電話於94年9 月10日凌晨零時起迄同日上午11
    時20分止之收、發話紀錄顯示，該行動電話於凌晨1 時8 分
    許之收、發話地點係在高雄縣鳳山市○○路224 號12樓基地
    台附近，核與被害人丙○○遭被告乙○○強押上車後之最初
    發話時地相符，嗣該行動電話之收、發話地點則依序為高雄
    縣鳳山市○○○路529 號4 樓附近、高雄縣鳳山市○○○路
    149 巷附近、高雄市前鎮區、苓雅區，嗣於同日上午9 時31
    分許、10時16分許之發話基地台位置則分別在高雄縣杉林鄉
    、高雄縣旗山鎮，迨同日上午10時55分許其受話基地台位置
    則在高雄市苓雅區，核與被害人丙○○於遭挾持期間繞行高
    雄縣、市○○路線地點相合，足認該門號0000000000號行動
    電話之使用者於前揭時、地與被害人丙○○同車繞行於高雄
    縣、市境內之事實已明。
  (2)被告甲○○雖辯稱：伊於案發前數月即將該門號0000000000
    號手機借予被告乙○○使用云云，惟被告乙○○於原審審理
    中已供述：94年9 月10日當天伊應該沒有使用甲○○的手機
    ，伊均係使用自己的手機（即門號0000000000號行動電話）
    聯絡等語至明（見原審卷第198 頁），顯見上開被告甲○○
    所有，門號0000000000號手機於94年9 月10日非在被告乙○○持用中，被告乙○○前於原審審理程序中、偵查中辯稱：
    伊於94年9 月10日曾使用被告甲○○所有之上開門號手機云
    云，顯非實在，應不可採。況被告甲○○供述：被告乙○○
    於案發前兩、三個月曾以手機沒電為由向伊借過1 支手機，
    但伊不清楚伊出借予乙○○之手機號碼云云（見原審卷第13
    5 頁），亦與一般人非以久借為目的向他人借用行動電話使
    用，多於一兩日內歸還，且出借人亦無不以記明出借之行動
    電話號碼以待日後追還之常情有違，故被告甲○○之前開辯
    解亦非可採。
  (3)綜上，足認被告甲○○於94年9 月10日凌晨零時許迄同日上
    午11時20分止被害人丙○○遭挾持期間，確全程與被害人丙○○同地同處之事實甚明。
  5.另被告乙○○於原審95年度訴字第2064號妨害自由案件審理
    中，固向法官證稱：伊與郭宏榮（綽號「大頭」）於94年9
    月10日凌晨零時許一起到高雄縣鳳山市○○路與中山西路路
    口的某賭場，並在該處遇見被害人丙○○，伊因丙○○遲未
    償還欠款，而與丙○○在賭場內發生口角爭執，隨後伊與丙○○就被賭場的人趕出去，印象中郭宏榮與伊及丙○○一起
    出賭場，伊則與丙○○在賭場外打架，但郭宏榮並未參與打
    架云云（見原審卷第78頁、第79頁、第80頁），惟證人曾威
    智於上開案件審理中則證稱：…伊於警詢中所指認的郭宏榮
    就是綽號「大頭」之人，…伊於該次警詢中並未誣指他人等
    語明確（見原審卷第86頁），且其證詞與被害人丙○○於偵
    查中證稱：郭宏榮即為綽號「大頭」之男子，郭宏榮與被告
    於94年9 月10日一起將伊強押上車，並共同毆打伊，郭宏榮
    係在打完伊之後才離去乙節相合（見同上94年度偵字第2247
    9 號卷第19至21頁），已如前述，被告乙○○於前開案件所
    為證詞顯與實情相悖，而不可採。堪認被告郭宏榮確有參與
    被告乙○○、甲○○等妨害自由犯行，至為明確。
三、綜上所述，被告等所辯各情，無非卸責之詞，不足採信。本
    件事證明確，被告等之犯行，均堪認定。
四、按刑法第302 條第1 項後段之剝奪行動自由罪，其主刑為5
    年以下有期徒刑、拘役或銀元300 元以下罰金。被告2 人犯
    罪時之刑法就罰金刑之規定，依修正前刑法第33條第5 款規
    定，罰金刑應處銀元1 元以上，並應依修正前罰金罰鍰提高
    標準條例第1 條規定，就其原定數額得提高為2 倍至10倍，
    但法律已依一定比率規定罰金或罰鍰之數額或倍數者，依其
    規定。惟94年1 月7 日修正、94年2 月2 日公布、95年7 月
    1 日施行之刑法第33條第5 款則規定：「罰金：新臺幣1,00
    0 元以上，以百元計算之」，而95年6 月14日修正公布之刑
    法施行法第1 條之1 第2 項規定：「94年1 月7 日刑法修正
    時，刑法分則編未修正之條文定有罰金者，自94年1 月7 日
    刑法修正施行後，就其所定數額提高為30倍，但72年6 月26
    日至94年1 月7 日新增或修正之條文，就其所定數額提高為
    3 倍」，比較修正前後之罰金刑輕重，該罰金刑之最低刑度
    於修法後已有加重，故以95年7 月1 日修正公布施行前之規
    定較有利於被告，應依刑法第2 條第1 項前段規定，適用行
    為時之法律，亦即應適用修正前之刑法規定科刑。
五、查刑法第302 條第1 項所謂以非法方法剝奪人之行動自由，
    係指以私禁外之非法方法，妨害其行動自由而言。若將被害
    人拘禁於一定處所，繼續較久之時間，而剝奪其行動自由，
    仍屬私禁行為（最高法院21年上字第1834號判例參照）。本
    件被告等強押被害人上車，令其以電話連繫籌款，並俟其親
    人付款還債後，即將被害人釋放，其等所為應屬以非法方法
    ，剝奪人之行動自由，尚難認係私行拘禁，先予明。核被
    告乙○○、甲○○所為，均係犯刑法第302 條第1 項後段之
    剝奪行動自由罪。又被告乙○○於妨害自由行為繼續中，雖
    對丙○○恫嚇稱「如不還清債務，就要把你幹掉，要將你埋
    起來」等語，然上開恫嚇即屬非法方法，自屬包含於妨害丙○○行動自由之同一意念之中，縱其所為，合於刑法第305
    條恐嚇危害安全之情形，仍應視為剝奪行動自由之部分行為
    ，不另論罪（最高法院74年台上字第3404號判例參照）。被
    告等與郭宏榮、另一不詳姓名成年男子間，就上開妨害自由
    犯行，有犯意連絡及行為分擔，均為共同正犯。
六、原審予以被告等論科，固非無見，惟查(一)被告等所為，係犯
    刑法第302 條第1 項後段之剝奪行動自由罪，而原判決認被
    告等係犯同條項前段之私行拘禁罪，即有適用法則不當之失
    ，自有未合。(二)被告乙○○於妨害被害人行動自由中對於被
    害人之恐嚇行為，應視為剝奪行動自由之部分行為，不另論
    罪，而原判決仍對其以恐嚇罪論刑，亦有未合。(三)被告乙○○另於94年10月15日，在上述全方位停車場，為催討欠款對
    丙○○揚稱：你今天若不交出10萬元，我絕不讓你離開」等
    語，被訴恐嚇罪嫌部分，尚不成立恐嚇罪，理由詳後述，而
    原判決認被告乙○○此部分亦成立恐嚇罪，亦有可議。被告
    等上訴意旨，仍執前詞，否認犯罪，固無足取，然原判決既
    有上述可議，自應由本院將原判決撤銷改判。爰審酌被告乙○○與被害人丙○○間固有借款之債權關係，然被告乙○○
    竟為追討債務，而夥同被告甲○○、郭宏榮及另一姓名年籍
    不詳之成年男子，共同剝奪丙○○之行動自由達11時20分之
    久，且於剝奪行動自由期間，對丙○○傷害、恐嚇，手段惡
    劣，情節非輕。且被告2 人犯後否認犯行，毫無悔意，而被
    告乙○○就其傷害被害人丙○○之犯行，已與被害人達成和
    解（見偵字1899號卷第48頁），而被告甲○○之涉案情節較
    被告乙○○為輕等其他一切情狀，分別量處如主文第2 、3
    項所示之刑，以資儆懲。
七、公訴意旨另以：被告甲○○與乙○○共同恐嚇被害人丙○○
    云云（見本院卷第4 頁），惟據證人丙○○證稱：乙○○於
    私禁期間，另起意對伊恫稱要將伊幹掉，把伊埋起來等語（
    見偵字22479 號卷第20頁），被告乙○○亦坦認：當時伊在
    氣頭上口氣很不好，有說要把丙○○打死等語（見警(一)卷第
    5 頁），已如前述，是證人丙○○及被告乙○○均未提及被
    告甲○○有何參與恐嚇之犯行，自不得僅以被告甲○○駕駛
    其所有車號ZU－4550號廂型車參與妨害丙○○自由之犯行，
    遽認被告甲○○與乙○○間亦有恐嚇丙○○之犯意聯絡，惟
    公訴人認被告甲○○上開恐嚇犯行與前開論罪科刑部分，具
    有牽連犯之裁判上一罪關係，爰不另為無罪之諭知。
貳、無罪部分：
    公訴意旨略：被告乙○○於94年10月15日晚間10時許，在高
    雄市新興區○○○路57號全方位停車場巧遇丙○○，因見丙○○遲不償還所積欠之其餘欠款，乙○○竟與其他4 名姓名
    年籍不詳之成年男子，共同基於恐嚇之犯意，將丙○○團團
    圍住，被告乙○○復對丙○○恫稱：「你今天若不交出10萬
    元，我絕對不讓你離開」等語，致丙○○心生畏懼。因認被
    告乙○○有犯刑法第305 條之恐嚇安全罪嫌。訊據被告乙○○堅決否認有上開恐嚇犯行，辯稱：我有在全方位停車場遇
    見丙○○，有向他催討欠款，但無恐嚇之意思等語。經查被
    害人丙○○於本院審理時證述：乙○○和一群人在全方位停
    車場遇見我，應該不是圍阻我，他有說今天不交出10萬元，
    不讓我走，但無以脅迫方式說我有不能走，否則對我不利的
    話，他的意思是要我還錢，應該是純粹討債等語（見本院96
    年6 月28日審判筆錄）。由上觀之，被告於向丙○○討債之
    時，固然口氣強硬，但尚難遽認有恐嚇之意思，被告所辯上
    情，尚堪採信。此外，復查無其他確切之證據足證被告有公
    訴人所指之犯行，應認不能證明被告犯罪。原審未予詳查，
    遽為被告科刑之判決，尚有未當。被告上訴意旨，指摘原審
    此部分判決不當，為有理由，自應由本院將原審此部分判決
    撤銷改判，另為被告無罪之諭知。
參、被告甲○○經合法傳喚，無正當理由不到庭，爰不待其陳述
    逕行判決。
據上論斷，應依刑事訴訟法第369 條第1 項前段、第364 條、第
371 條、第301 條第1 項、第299 條第1 項前段，刑法第2 條第
1 項、第28條、第302 條第1 項，罰金罰鍰提高標準條例第1 條
前段，判決如主文。
本案經檢察官陳宗吟到庭執行職務。
中　　華　　民　　國　　96　　年　　7 　　月　　12　　日
                  刑事第三庭    審判長法  官   周賢銳
                                      法  官   黃仁松
                                      法  官   謝宏宗
以上正本證明與原本無異。
妨害自由部分如不服本判決應於收受本判決後10日內向本院提出
上訴書狀，其未敘述上訴理由者，並得於提起上訴後10日內向本
院補提理由書狀（均須按他造當事人之人數附繕本）「切勿逕送
上級法院」。
其他部分不得上訴。
中　　華　　民　　國　　96　　年　　7 　　月　　13　　日
　　　　　　　　　　　　　　　　　　　書記官   熊惠津
附錄本件判決論罪科刑法條：
中華民國刑法第302條第1項
（剝奪他人行動自由罪）
私行拘禁或以其他非法方法，剝奪人之行動自由者，處5 年以下
有期徒刑、拘役或3 百元以下罰金。
                                                   w
